臺灣高等法院刑事判決　　　　　　　100年度侵上訴字第222號
上　訴　人
即　被　告　陳定宇
指定辯護人　本院公設辯護人郭書益
上列上訴人因妨害性自主案件，不服臺灣板橋地方法院100 年度
侵訴字第12號，中華民國100 年5 月18日第一審判決（起訴案號
：臺灣板橋地方法院檢察署99年度偵字第30169 號），提起上訴
，本院判決如下：
    主  文
上訴駁回。
    事  實
一、陳定宇前因妨害自由等案件，經原法院以96年度易字第43號
    判決處有期徒刑8 月確定，嗣經裁定減刑為有期徒刑4 月，
    得易科罰金確定，並於96年9 月19日易科罰金執行完畢。詎
    仍不知悔改，又基於強制性交之犯意，於98年6 月16日晚上
    10時32分許，在臺北縣○○鄉（現改制為新北市○○區，下
    同）○○路○○號前，為取得代步工具，乃以自備鑰匙插入
    張○○所管領使用之車牌號碼QTQ-325號輕型機車，未經張
    ○○之同意而騎乘至臺北縣五股鄉（現改制為新北市五股區
    ，下同）附近徘徊，於翌日即同年月17日凌晨2時30分許，
    見成年女子A女（真實姓名年籍資料詳卷，偵查中代號00000
    00，下稱A女）獨自一人騎乘機車，認有機可乘，遂尾隨A女
    而侵入A女位於臺北縣○○鄉○○路住處地下1樓之停車場內
    ，A女停妥機車後發現有異而往停車場安全梯方向跑，陳定
    宇追趕上A女，著手對A女進行強制性交行為，以其自備之白
    布1條摀住A女之口，A女掙扎喊叫救命，陳定宇乃改用該布
    勒住A女之頸部，將A女拖拉至該處地下2樓之樓梯間，A女因
    而昏厥，陳定宇即褪去A女下半身所穿著之裙子及內褲，欲
    將其性器官插入A女之性器官之際，發現A女月事來潮，始作
    罷，致未能得逞而離去現場，並將前揭機車牽回上揭原來停
    放之處所（其涉嫌竊盜犯行部分，業經檢察官另為不起訴處
    分確定）；嗣稍後A女甦醒發現自己下半身赤裸，裙子、內
    褲及前開白布則遭棄置其身旁，隨即報警處理，經警調閱沿
    路監視錄影畫面及採集現場跡證送請內政部警政署刑事警察
    局鑑驗比對結果，自前開白布上採集之DNA-  STR型別核與
    陳定宇DNA-STR型別相符，始查悉上情。
二、案經A 女訴由臺北縣政府警察局（現改制為新北市政府警察
    局，下同）○○分局移送臺灣板橋地方法院檢察署檢察官偵
    查起訴。
    理  由
壹、證據能力方面：
一、內政部警政署刑事警察局所出具之99年10月8 日刑醫字第09
    90141066號鑑定書1 份，係該局執行DNA-STR 型別鑑定職務
    所出具之書面鑑定報告。而依現行刑事訴訟法關於「鑑定」
    之規定，除選任自然人充當鑑定人外，另設有囑託機關鑑定
    制度。再依刑事訴訟法第198 條、第208 條之規定，不論鑑
    定人或鑑定機關、團體，固均應由法院、審判長、受命法官
    或檢察官視具體個案之需要而為選任、囑託，並依同法第20
    6 條之規定，提出言詞或書面報告，始符合同法第159 條第
    1 項所定得作為證據之「法律有規定」之情形，否則所為之
    鑑定，仍屬傳聞證據。然於司法警察機關調查中之案件，為
    因應實務上，或因量大、或有急迫之現實需求，併例行性當
    然有鑑定之必要者，基於檢察一體原則，得由該管檢察長對
    於轄區內之案件，以事前概括選任鑑定人或囑託鑑定機關、
    團體之方式，俾便轄區內之司法警察官、司法警察對於調查
    中之此類案件，得即時送請先前已選任之鑑定人或囑託之鑑
    定機關、團體實施鑑定，以求時效。此種由檢察機關概括選
    任鑑定人或概括囑託鑑定機關、團體，再轉知司法警察官、
    司法警察於調查犯罪時參考辦理之作為，法無明文禁止，係
    為因應現行刑事訴訟法增訂傳聞法則及其例外規定之實務運
    作而為。此種由司法警察官、司法警察依檢察官所概括選任
    之鑑定人或囑託鑑定機關、團體所為之鑑定結果，與檢察官
    選任或囑託為鑑定者，性質上並無差異，同具有證據能力（
    最高法院96年度臺上字第2860號判決意旨參照）。查內政部
    警政署刑事警察局所出具之前開鑑定書1 份，係臺北縣政府
    警察局蘆洲分局依檢察機關概括授權而委託內政部警政署刑
    事警察局執行鑑定職務所出具之書面鑑定報告，核以前開鑑
    定書與檢察官主張之事實有關聯性，是前開鑑定書自具有證
    據能力。
二、按傳聞法則之重要理論依據，在於傳聞證據未經當事人之反
    對詰問予以核實，乃予排斥，惟若當事人已放棄對原供述人
    之反對詰問權，於法院審判時表明同意該等傳聞證據可作為
    證據，基於證據資料愈豐富，愈有助於真實發現之理念，並
    貫徹刑事訴訟法修法加重當事人進行主義之精神，確認當事
    人對於證據能力有處分權之制度，傳聞證據經當事人同意作
    為證據，法院認為適當者，亦得為證據。另當事人於調查證
    據時，對於傳聞證據表示「沒有意見」，而未於言詞辯論終
    結前聲明異議，應視為已有將該等傳聞證據採為證據之同意
    ，此刑事訴訟法第159 條之5 定有明文。查本判決以下所引
    用其餘被告以外之人於審判外作成之供述證據，公訴人、被
    告及其辯護人知有刑事訴訟法第159 條第1 項不得為證據之
    情形，而未於本案言詞辯論終結前聲明異議，本院審酌上開
    證據資料製作時之情況，尚無違法不當及證明力明顯過低之
    瑕疵，亦認為以之作為證據應屬適當；而其餘所依憑判斷之
    非供述證據，本院亦查無有何違反法定程序取得之情形，且
    各該證據均經本院於審判期日依法進行證據之調查、辯論，
    被告於訴訟上之防禦權，已受保障，故該等證據資料均有證
    據能力。
貳、實體方面：
一、上開事實，業據上訴人即被告陳定宇迭於偵查、原審及本院
    審理時坦承不諱，核與證人即告訴人A 女於警詢及偵訊時證
    述、證人即被害人張○○於警詢時證述之情節大致相符，並
    有內政部警政署刑事警察局99年10月8日刑醫字第09901410
    66號鑑定書1份、監視錄影畫面翻拍照片24張、現場照片34
    張在卷可稽。是被告前開任意性自白核與事實相符，足以採
    信。從而本案事證已臻明確，被告犯行洵堪認定，應依法論
    科。
二、按所謂住宅，乃指人類日常居住之場所而言，公寓、大樓亦
    屬之。至公寓、大樓樓下之「樓梯間」，雖僅供各住戶出入
    通行，然就公寓之整體而言，該樓梯間為該公寓之一部分，
    而與該公寓有密切不可分之關係，故於夜間侵入公寓樓下之
    樓梯間竊盜，難謂無同時妨害居住安全之情形，最高法院76
    年臺上字第2972號判例可資參照。次按公寓樓梯間可直接通
    往地下停車場，雖該地下停車場係專供該區住戶停放車輛使
    用，然就公寓之整體而言，該停車場可謂構成公寓之一部分
    ，與公寓有密切不可分之關係。查本案案發地點即告訴人居
    住之大樓，係供住宅使用，此據告訴人陳明在卷，該大樓入
    口處設有鐵門緊閉而區隔內外，有前開現場照片可佐，客觀
    上已難使人認該大樓為公共場所或公眾得出入之場所甚明。
    而住宅大樓之電梯間、頂樓處，與各住宅相連，供各住戶出
    入通行、使用，就該住宅大樓整體而言，仍屬該大樓之一部
    分，有密切不可分之關係。是被告在告訴人住處大樓之地下
    室停車場、樓梯間強押告訴人而著手強制性交行為，自已符
    合刑法第222 條第1 項第7 款之加重情形要件。又被告業已
    著手強制性交行為，將告訴人強拖拉至該處地下2 樓樓梯間
    ，欲將其性器官插入告訴人之性器官之際，發現告訴人月事
    來潮，始作罷，致未能得逞，故核被告所為，係犯刑法第22
    2 條第2 項、第1 項第7 款之侵入住宅強制性交未遂罪。另
    被告犯侵入住宅強制性交罪，本質上原含有侵入住宅之性質
    ，其侵入住宅部分，不另論罪。又按強制性交而剝奪被害人
    之行動自由時，是否於強制性交罪外另成立妨害自由罪，須
    就犯罪行為實施經過之全部情形加以觀察，如該妨害自由之
    行為已可認為強制性交行為之著手開始，則應成立單一之強
    制性交罪，否則，始能認係妨害自由罪、強制性交罪，二罪
    間屬數罪併罰，最高法院91年度臺非字第198 號判決足資參
    照（該判決雖記載牽連犯，惟刑法於95年7 月1 日修正施行
    後，已無牽連犯之規定，故應係數罪併罰）。而被告見告訴
    人獨自一人騎乘機車，認有機可乘，始尾隨告訴人而侵入住
    宅大樓，並於該處地下1 樓停車場、地下2 樓樓梯間，以前
    開白布勒住告訴人之頸部，是被告以白布勒住告訴人之行為
    ，屬強制性交行為之著手，嗣被告將告訴人強行拖拉至地下
    2 樓樓梯間之妨害自由，乃強制性交中強暴方法之部分行為
    ，應包括在強制性交罪之內，不另成立妨害自由罪，附此敘
    明。被告前因妨害自由等案件，經原法院以96年度易字第43
    號判決處有期徒刑8 月確定，嗣經裁定減刑為有期徒刑4 月
    ，且得易科罰金確定，並於96年9 月19日易科罰金執行完畢
    在案，此有本院被告前案紀錄表1 份在卷可證，是其於受有
    期徒刑執行完畢後5 年內故意再犯有期徒刑以上之本罪，為
    累犯，應依刑法第47條第1 項之規定，加重其刑。被告已著
    手於強制性交之行為，惟因告訴人月事來潮而未能完成性交
    ，為未遂犯，爰依刑法第25條第2 項之規定，按既遂犯之刑
    度減輕其刑，並依法先加後減之。
三、原審審酌被告素行非佳，仍不知悔改，為逞私欲，預謀犯案
    ，惡性不輕，且其於夜間尾隨素不相識之A 女進入住宅大樓
    地下室，無視A 女反對而施以強暴，嚴重侵害A 女之性自主
    決定權，其生活狀況、智能程度，犯罪動機、目的殊屬惡劣
    ，手段堪認殘暴，嚴重影響社會治安，並對A 女身心造成難
    以抹滅之陰影，告訴人A 女仍指稱經歷本案後感到害怕，不
    敢一人至地下室，上下班都是坐計程車，及迄今未與告訴人
    和解賠償損害，惟兼衡幸因告訴人月事，致被告未能得逞，
    及被告犯後於偵審中坦承犯行，態度尚可，而檢察官具體求
    處有期徒刑10年，尚嫌過重等一切情狀，依刑法第222 條第
    2 項、第1 項第7 款、第25條第2 項、第47條第1 項前段量
    處被告有期徒刑7 年，以資懲儆，認事用法及量刑並無不合
    。被告上訴意旨指摘原審量刑過重云云，惟刑之量定，為求
    個案裁判之妥當性，法律賦予法院裁量之權，量刑輕重，屬
    為裁判之法院得依職權自由裁量之事項，苟其量刑已以行為
    人之責任為基礎，並斟酌刑法第57條各款所列情狀，在法定
    刑度內，酌量科刑，如無偏執一端，致明顯失出失入情形，
    上級審法院即不得單就量刑部分遽指為不當或違法，原判決
    關於被告科刑之部分，業已以被告之責任為基礎，並審酌刑
    法第57條之各款情狀而就被告所犯之罪，量處有期徒刑7 年
    ，並未逾法定刑度，經核亦無違誤，此均不能任意指摘為違
    法；另本院考量99年8 月及9 月間，被告亦分別犯有強制性
    交未遂及強制猥褻罪，各被處有期徒刑7 年6 月、2 年確定
    ，有臺灣板橋地方法院100 年度侵訴字第34號、本院99年度
    上訴字第4506號判決附卷可稽，足見被告短時間內即有多次
    以與本案類似之手法犯妨害性自主罪，素行惡劣，且本件手
    段殘暴，嚴重危害社會治安，原審就本案量處被告有期徒刑
    7 年，實無再予減輕之事由。從而，被告之上訴為無理由，
    應予駁回。
據上論斷，應依刑事訴訟法第368 條，判決如主文。
本案經檢察官陳玉珍到庭執行職務。
中    華    民    國    100   年    11    月    10    日    
                  刑事第四庭審判長法  官  陳筱珮
                                  法  官  孫惠琳
                                  法  官  楊貴雄
以上正本證明與原本無異。
如不服本判決，應於收受送達後10日內向本院提出上訴書狀，其
未敘述上訴之理由者並得於提起上訴後10日內向本院補提理由書
（均須按他造當事人之人數附繕本）「切勿逕送上級法院」。
                                  書記官  廖純瑜
中    華    民    國    100   年    11    月    10    日    
附錄本案論罪科刑法條全文：
中華民國刑法第222 條：
犯前條之罪而有下列情形之一者，處7 年以上有期徒刑：
一、二人以上共同犯之者。
二、對未滿十四歲之男女犯之者。
三、對精神、身體障礙或其他心智缺陷之人犯之者。
四、以藥劑犯之者。
五、對被害人施以凌虐者。
六、利用駕駛供公眾或不特定人運輸之交通工具之機會犯之者。
七、侵入住宅或有人居住之建築物、船艦或隱匿其內犯之者。
八、攜帶兇器犯之者。
前項之未遂犯罰之。